最高法院民事判決　　　　　　　九十六年度台上字第三一七號
上　訴　人　裕華建設股份有限公司
法定代理人　Ｒ ○ ○
上　訴　人　Ｏ ○ ○
　　　　　　Ｐ ○ ○
上 列三 人
訴訟代理人　郭 宏 義律師
被 上訴 人　甲○○○　住台灣省桃園縣龜山鄉○○街126巷11
　　　　　　乙 ○ ○　住台灣省台北縣中和市○○街220巷5之
　　　　　　丙 ○ ○　住台灣省桃園縣龜山鄉○○街126巷11
　　　　　　丁 ○ ○　住台北市○○○路○段113號
　　　　　　戊 ○ ○　住台灣省桃園縣龜山鄉○○路83巷24號
　　　　　　Ｇ ○ ○　住同上縣蘆竹鄉○○路○段106號
　　　　　　己 ○ ○　住同上縣龜山鄉○○街126巷11號
　　　　　　庚 ○ ○　住同上縣楊梅鎮○○○街2巷2弄9號
　　 　　　 辛 ○ ○（即黃淑敏）
　　 　　 　壬 ○ ○　住台灣省台北縣三重市○○○路20之1
　　　　　　癸 ○ ○　住台北市○○○路○段50號2樓
　　　　　　子 ○ ○　住台灣省台北縣板橋市○○街31巷9號
　　　　　　丑 ○ ○　住台灣省桃園縣桃園市○○路322號
　　　　　　寅 ○ ○　住同上縣龍潭鄉○○村○○路61之2號
　　　　　　卯 ○ ○　住台北市○○路○段90巷16號4樓
　　　　　　辰 ○ ○　住台灣省桃園縣桃園市○○路15-5號
　　　　　　巳 ○ ○　住同上縣楊梅鎮○○路120巷2弄72號
　　　　　　午 ○ ○　住同上縣蘆竹鄉○○村○○○街92巷12
　　　　　　未 ○ ○　住台北市○○○路○段212巷2弄2號3樓
　　　　　　申 ○ ○　住高雄市○○區○○路729巷90弄23號5
　　　　　　酉 ○ ○　住台灣省桃園縣桃園市○街路222巷8之
　　　　　　戌 ○ ○　住同上市○○街86號
　　　　　　亥 ○ ○（即姜蘭香之承受訴訟人）
　　　　　　　　　　　住台灣省台北縣三重市○○街121號3樓
　　　　　　天 ○ ○　住台灣省桃園縣桃園市○○街100號
　　　　　　地 ○ ○　住台北市○○路20號2樓
　　　　　　宇 ○ ○　住台灣省桃園縣龜山鄉○○路24號
　　　　　　宙 ○ ○　住同上縣新埔八街109-2號6樓
　　　　　　甯 蓮 英　住台灣省桃園縣桃園市○○○街12號
　　　　　　玄 ○ ○　住同上市○○路389號7樓之1
　　　　　　黃 ○ ○　住同上縣蘆竹鄉○○村○○○○街61巷
　　　　　　Ａ ○ ○　住台北市○○路105巷10號3樓
　　　　　　Ｂ○○○　住台灣省桃園縣桃園市○○路○段320號
　　　　　　Ｃ ○ ○（即陳秀雲）
　　　　　　　　　　　住同上縣桃園市○○路17巷10號
　　　　　　Ｄ ○ ○　住台灣省台北縣新莊市○○街104巷21
　　　　　　Ｅ ○ ○　住同上巷1號
　　　　　　Ｆ ○ ○　住台灣省桃園縣桃園市○○○街78號6
　　　　　　Ｌ ○ ○　住台北市○○路71巷2弄4號2樓
　　　　　　Ｍ○○○　住台北市○○街6號1樓
　　　　　　Ｎ ○ ○　住台北縣三重市○○路○段111之5號2樓
共　　　同
訴訟代理人　簡 長 順律師
被 上訴 人　Ｊ ○ ○　住台灣省台北縣中和市○○路166號1樓
　　　　　　Ｋ ○ ○　住台灣省桃園縣桃園市○○路77巷5號
上 列二 人
訴訟代理人　邱 六 郎律師
被 上訴 人　Ｈ ○ ○（即蔡雅萍之承受訴訟人）
　　　　　　　　　　　住台灣省苗栗縣頭份鎮○○路182之11
　　　　　　Ｉ ○ ○（即蔡雅萍之承受訴訟人）
　　　　　　　　　　　住同上
上 列二 人
法定代理人　Ｑ ○ ○　住同上
上列當事人間請求損害賠償事件，上訴人對於中華民國九十五年
五月三十日台灣高等法院第二審更審判決（九十四年度上更(三)字
第一二八號），提起上訴，本院判決如下：
    主  文
上訴駁回。
第三審訴訟費用由上訴人負擔。
    理  由
本件被上訴人主張：伊於民國八十年六月間與上訴人裕華建設股
份有限公司（下稱裕華公司）及上訴人Ｏ○○、Ｐ○○分別訂立
房屋及土地買賣契約，購買坐落桃園縣桃園市○○段一四八八之
一號等八筆土地上之房屋及其基地（下稱系爭房地），約定自裕
華公司實際開工日起四百個工作天完成交屋，如逾期完工，每逾
一日應按已繳價款百分之零點一計付違約金。伊已依約繳納如原
判決附表一（下稱附表）所示之金額。詎系爭房地有諸多瑕疵，
且遲至八十二年十二月三十日始取得使用執照，裕華公司等未能
交付無瑕疵之房屋。另房屋之基地，Ｐ○○之應有部分已移轉登
記予他人，Ｏ○○之應有部分則遭法院查封，並定期拍賣，均已
給付不能。伊自得解除契約並請求回復原狀。如解除契約無理由
，伊亦得請求減少價金等情。爰依民法第二百二十六條及第二百
五十六條、第二百五十九條規定，求為命上訴人連帶給付如附表
一所示之金額及自八十一年十月一日起至清償日止，按年息百分
之五計算利息之判決。（被上訴人請求給付違約金部分，原審判
決其敗訴，被上訴人未聲明不服）。
上訴人則以：系爭房屋並無瑕疵，被上訴人拒不辦理交屋，已屬
受領遲延，而系爭房地於被上訴人遲延中遭法院查封或移轉他人
，無可歸責於伊，被上訴人解除契約，於法不合，其請求返還價
金，非有理由等語，資為抗辯。
原審審理結果以：兩造簽訂預定房屋、土地買賣契約書，被上訴
人各別購買如附表一所示之房地，有房地買賣契約書、付款明細
表、使用執照等件可稽。但系爭房屋未點交與被上訴人前，Ｐ○
○所有土地之應有部分，已移轉登記與他人，Ｏ○○所有土地之
應有部分遭執行法院查封並受強制執行，為上訴人所不爭執。無
論已移轉登記與他人或已拍定或未拍定及查封部分均無法移轉登
記與被上訴人，自屬給付不能。又依兩造所訂預定房屋及土地買
賣契約書約定：「預定房屋買賣契約書」與「預定土地買賣契約
書」之各項約定同時履行，任何一部分不履行時，視為全部違約
；且房屋與土地有不可獨立分割履行之關係，Ｐ○○及Ｏ○○就
其出賣之房屋基地既已陷於給付不能，依前開房屋及土地預定買
賣契約書之約定，視為全部違約，被上訴人主張上訴人就系爭房
地買賣契約已陷於給付不能，而主張解除契約，洵屬有據。而Ｐ
○○所有房屋土地已移轉與第三人；Ｏ○○所有房屋土地因抵押
借款未如期清償，遭合作金庫假扣押查封並受法院強制執行，均
屬有可歸責於己事由所致，並有重大過失。按債權人對於已提出
之給付，拒絕受領或不能受領者，自提出時起，固負受領遲延責
任，惟債務人所負債務仍屬存在，僅其責任減輕而已。上訴人就
系爭房地之不能給付既有重大過失，而有可歸責之事由，雖被上
訴人受領遲延，上訴人就給付不能仍應負責。被上訴人依民法第
二百五十六條規定，主張解除契約，於法並無不合。被上訴既已
合法解除買賣契約，上訴人嗣後再以被上訴人未依約辦理交屋為
由，主張解除契約，自不合法。被上訴人於八十一年九月三十日
以前，已繳納如附表一所示之金額。從而，被上訴人本於解除契
約之法律關係，請求上訴人給付如附表一所示之金額及法定遲延
利息，應予准許。因而將第一審所為關於被上訴人敗訴判決部分
廢棄，改判命上訴人給付被上訴人上開本息，經核於法並無違誤
。查於雙務契約之情形，債權人受領遲延，僅生債務人之責任減
輕之效果而已，債務人所負債務不因此而消滅。系爭房地給付不
能，上訴人有可歸責之事由，且屬重大過失，為原審合法確定之
事實。縱被上訴人有受領遲延情事，依民法第二百三十七條規定
，上訴人仍應就該給付不能負其責任，被上訴人依民法第二百五
十六條規定，解除買賣契約，於法並無不合。上訴論旨，仍執系
爭房地係於被上訴人受領遲延中發生給付不能，被上訴人亦有可
歸責之事由，自無民法第二百五十六條解除契約之權利云云，並
就原審取捨證據、認定事實之職權行使，指摘原判決其敗訴部分
不當，求予廢棄，難謂有理由。
據上論結，本件上訴為無理由。依民事訴訟法第四百八十一條、
第四百四十九條第一項、第七十八條，判決如主文。
中　　華　　民　　國　九十六　年　　二　　月　　八　　日
                      最高法院民事第二庭
                          審判長法官  蕭　亨　國
                                法官  陳　淑　敏
                                法官  葉　勝　利
                                法官  劉　福　聲
                                法官  黃　義　豐
      本件正本證明與原本無異
                                      書  記  官
中　　華　　民　　國　九十六　年　　二　　月　二十七　日
                                                      Ｋ
